【裁判字號】    99,台抗,50
【裁判日期】    990121
【裁判案由】    假扣押
【裁判全文】
最高法院民事裁定                九十九年度台抗字第五○號
再 抗告 人  甲○○○
訴訟代理人  黃振銘律師
上列再抗告人因與乙○○間聲請假扣押事件，對於中華民國九十
八年十月十四日台灣高等法院高雄分院裁定（九十八年度抗字第
二八○號），提起再抗告，本院裁定如下：
    主  文
再抗告駁回。
再抗告訴訟費用由再抗告人負擔。
    理  由
按請求及假扣押之原因應釋明之；前項釋明如有不足，而債權人
陳明願供擔保或法院認為適當者，法院得定相當之擔保，命供擔
保後為假扣押，民事訴訟法第五百二十六條第一項、第二項分別
定有明文。故債權人聲請假扣押就其請求及假扣押之原因均應加
以釋明，該項釋明如有不足而債權人陳明願供擔保或法院認為適
當者，法院始得定相當之擔保，命供擔保後為假扣押。若債權人
就假扣押之原因未予釋明，縱債權人陳明供擔保以代釋明，仍不
符假扣押之要件，不應准許為假扣押。本件再抗告人向台灣高雄
地方法院（下稱高雄地院）對相對人之財產聲請供擔保為假扣押
，高雄地院以再抗告人未提出證據以釋明假扣押之原因，縱陳明
願供擔保，亦不得認係補釋明之不足，乃裁定駁回其聲請。再抗
告人對之提起抗告，仍未提出任何證據以釋明，原法院爰維持高
雄地院之裁定，駁回其抗告，經核並無違誤。再抗告人對原法院
所為抗告無理由之裁定再為抗告，無非以：原法院於裁定前未訊
問伊，給伊陳述意見之機會，違反民事訴訟法第五百二十八條第
二項規定，適用法規顯有錯誤云云，為其論據。惟按民事訴訟法
第五百二十八條第二項規定之立法意旨，係為保障假扣押原裁定
之債權人及債務人之程序權，於抗告法院裁定前賦予債權人及債
務人有陳述意見之機會，以使抗告法院能正確判斷原裁定當否。
本件再抗告人對高雄地院裁定提起抗告，僅於抗告狀表示就假扣
押之原因已為釋明，然實際上仍未提出任何證據。且自提起抗告
後迄原法院裁定前，就假扣押之原因並非無相當期間可提出證據
以供審酌及充分陳述其意見，乃自己怠於提出又未陳明有何正當
之理由，原法院自無從訊問，其未盡提出證據之義務，難謂原法
院未賦予其陳述意見之機會，自無上開法律規定適用之餘地。再
抗告意旨執以指摘原裁定為不當，聲明廢棄，難認為有理由。
據上論結，本件再抗告為無理由。依民事訴訟法第四百九十五條
之一第二項、第四百八十一條、第四百四十九條第一項、第九十
五條、第七十八條，裁定如主文。
中    華    民    國  九十九  年    一    月  二十一  日
                      最高法院民事第一庭
                          審判長法官  蕭  亨  國
                                法官  葉  勝  利
                                法官  高  孟  焄
                                法官  鄭  玉  山
                                法官  許  正  順
      本件正本證明與原本無異
                                      書  記  官
中    華    民    國  九十九  年    二    月    三    日
                                                      Q

司法院資訊處製作；財團法人民間司法改革基金會備份。
